臺灣屏東地方法院民事判決
111年度潮簡字第131號
原      告  陳麗英  
被      告  鍾麗紅  
            新光產物保險股份有限公司

法定代理人  吳昕紘  
共      同
訴訟代理人  楊昱宏  
上列當事人間請求損害賠償事件，本院於民國111年5月10日言詞
辯論終結，判決如下：
　　主  文
原告之訴駁回。
訴訟費用新臺幣（下同）4,520元由原告負擔。
    事實及理由
一、按訴狀送達後，原告不得將原訴變更或追加他訴，但擴張或
    減縮應受判決事項之聲明者，不在此限，民事訴訟法第436
    條之23、第436條第2項、第255條第1項但書第3款定有明文
    。本件原告起訴原請求：被告應給付原告新臺幣361,350元
    ，及自判決之日起至清償日止，按週年利率百分之5計算之
    利息。嗣於本院審理中將訴之聲明變更為：被告應給付原告
    415,320元，及自判決之日起至清償日止，按週年利率百分
    之5計算之利息。核原告所為係擴張應受判決事項之聲明，
    於法並無不合，應予准許。
二、原告主張：原告於民國107年9月5日18時30分許，騎乘車牌
    號碼000-000號普通重型機車（下稱A車），沿屏東縣東港鎮
    興和路由東向西方向行駛，行至興和路與和東路交岔路口，
    欲左轉彎進入和東路時，本應注意車前狀況並隨時採取必要
    之安全措施，且汽車行駛至交岔路口時，左轉彎時，應距交
    岔路口30公尺前顯示方向燈或手勢，又轉彎車應讓直行車先
    行，而依當時天候暴雨，夜間有照明，柏油路面濕潤無缺陷
    且無障礙物、視距良好，並無不能注意之情事，竟疏未注意
    及此，未注意車前狀況、未顯示左轉彎方向燈而錯誤顯示右
    轉彎方向燈、未禮讓直行車先行，適有被告鍾麗紅騎乘車牌
    號碼000-0000號普通重型機車（下稱B車），沿興和路由西
    向東方向直行行駛，本應注意車前狀況並隨時採取必要之安
    全措施，且夜間或遇雨時均應開亮頭燈，而依上開情形並無
    不能注意之情事，竟疏未注意車前狀況、未開亮頭燈而僅開
    啟晝行燈，致A車前車頭因而撞擊B車前車頭，原告與被告鍾
    麗紅均人車倒地（下稱系爭事故），原告因此受有頭部外傷
    、頸部挫傷、多處挫傷之傷害（下稱系爭傷害），為此原告
    受有如附表所示項目之損害，並請求精神慰撫金20萬元，合
    計415,320元。又被告新光產物保險股份有限公司為被告鍾
    麗紅投保加重責任保險之保險公司，應與被告鍾麗紅共同賠
    償，爰依侵權行為法律關係起訴請求，並聲明：被告應給付
    原告415,320元，及自判決之日起至清償日止，按週年利率
    百分之5計算之利息。
三、被告抗辯：系爭事故發生於000年0月0日，已經超過2年之請
    求權時效，另就原告請求項目爭執與否如附表所示，並聲明
    ：原告之訴駁回。
四、兩造於前揭時地發生系爭事故，原告受有系爭傷害之事實，
    業據原告提出診斷證明書為證，並經本院依職權調取本院10
    8年度交易字第425號、臺灣高等法院高雄分院110年度交上
    易字第16號刑事卷宗核閱屬實，復為兩造所不爭，堪信為真
    實。　　
五、法院之判斷
㈠、按因故意或過失，不法侵害他人之權利者，負損害賠償責任
    ，民法第184條第1項前段定有明文。次按因侵權行為所生之
    損害賠償請求權，自請求權人知有損害及賠償義務人時起，
    二年間不行使而消滅，自有侵權行為時起，逾十年者亦同。
    又時效完成後，債務人得拒絕給付，民法第197條第1項及第
    144條第1項分別定有明文。關於侵權行為損害賠償請求權之
    消滅時效，應以請求權人實際知悉損害及賠償義務人時起算
    ，不以知悉賠償義務人因侵權行為所構成之犯罪行為被檢察
    官起訴，或法院判決有罪為準（最高法院72年台上字第738
    號裁判意旨參照）。　
㈡、原告主張本件之侵權行為損害賠償請求權並未罹於時效，我
    是到刑事判決出來才知道被告鍾麗紅有過失等語。經查：系
    爭事故發生於000年0月0日，同年9月11日員警製作談話紀錄
    表，期間並於110年12月30日經屏東縣東港鎮調解委員會調
    解不成立，嗣原告於108年1月19日第二次警詢時即表示要對
    被告鍾麗紅提出車禍過失傷害告訴，另於108年4月3日交通
    部公路總局高雄區監理所屏澎區車輛行車事故鑑定會鑑定意
    見書鑑定意見表示「一、陳麗英駕駛普通重型機車，夜間行
    經行車管制號誌交岔路口，左轉彎未讓直行車先行，為肇事
    原因。二、鍾麗紅駕駛普通重型機車，夜間行經行車管制號
    誌交岔路口，未亮頭燈，未注意車前狀況，並未隨時採取必
    要之安全措施，同為肇事原因」後，原告並向檢察官表示：
    對鑑定結果沒有意見，要謝謝被告送鑑定等語。由上可知，
    原告於第二次警詢時即知賠償義務人為被告鍾麗紅，至遲於
    108年4月3日收到鑑定意見書時，亦已知被告之過失為何，
    此時損害賠償請求權之消滅時效已開始起算。縱然刑事偵查
    中被告之過失傷害部分由檢察官為不起訴處分，然被告於其
    刑事一審審判程序中仍一再抗辯被告鍾麗紅與有過失，終經
    刑事一審法院調查後認定雙方均有過失。是原告辯稱其到判
    決出來才知道被告鍾麗紅有過失等語，實無足採。
㈢、原告雖稱因保險公司、刑事案件的律師均告知原告，因對方
    無過失責任，不能求償，且因本件已上法院兩年多，我覺得
    已經中斷時效云云。惟消滅時效，因起訴而中斷，民法第12
    9條第1項第3款定有明文。所謂起訴，係指提起民事訴訟以
    行使權利之行為（最高法院71年台上字第1788號裁判意旨參
    照）。查原告所指上法院，實係系爭事故關於原告過失傷害
    罪之刑事訴訟程序，本件原告對被告之損害賠償請求權實際
    上當時未經起訴或有其他中斷時效之行為，自無中斷時效之
    效力，不因原告之保險公司之告知內容而有差別。至於無論
    檢察官、律師或保險公司告知被告無肇責乙節，亦僅為各該
    人等依據當時之證據、心證所為之認定，仍非法律規定之請
    求障礙，自亦無法構成中斷時效之事由。原告遲至111年1月
    10日始向本院提起民事訴訟，有本院收文章在卷可稽，顯已
    逾2年之請求權時效，被告抗辯本件已逾請求權時效並拒絕
    給付，即非無據。
㈣、另新光產物保險股份有限公司（下稱新光產險）並非系爭事
    故之侵權人，原告依據侵權行為損害賠償請求權請求被告新
    光產險賠償如附表所示金額，難認有據。至於原告另請求被
    告賠償第一審裁判費，惟訴訟費用依法由敗訴之當事人負擔
    ，原告此部分請求亦屬無據。
六、綜上所述，原告依侵權行為法律關係起訴請求被告應給付原
    告415,320元，及自判決之日起至清償日止，按週年利率百
    分之5計算之利息，為無理由，應予駁回。
七、本件事證已臻明確，兩造其餘攻擊防禦方法，於本判決結果
    不生影響，爰不一一論述，併此敘明。　　
八、據上論結，原告之訴為無理由，爰判決如主文。　　
中　　華　　民　　國　　111 　年　　5 　　月　　24　　日
                  潮州簡易庭      法　官  麥元馨
正本係照原本作成。
如對判決上訴，須於判決送達後20日內向本院提出上訴狀，其未
表明上訴理由者，應於提出上訴後20日內向本院補提理由書狀（
均須按他造當事人之人數附繕本）。如委任律師提起上訴者，應
一併繳納上訴審裁判費。
中　　華　　民　　國　　111 　年　　5 　　月　　24　　日
                                  書記官　洪雅玲 
附表
編號 請求項目 請求金額 被告是否抗辯 備註 1 工作損失 114,000元 對原告開設早餐店一日收入1,200元不爭執。  2 機車維修費 15,450元 對金額不爭執，但應依法折舊。  3 看護費用 22,000元 住院期間支出看護費用無異議，逾此範圍部分爭執。  4 交通費用 9,900元 不爭執  5 律師費 5萬元  原告當庭捨棄 6 第一審裁判費 3,970元   7 精神慰撫金 20萬元 請求金額過高。  合計  415,320元